【裁判字號】    98,司財管,148
【裁判日期】    980921
【裁判案由】    選任遺產管理人
【裁判全文】
臺灣高雄地方法院民事裁定           98年度司財管字第148號
聲  請  人  乙○○
上聲請人聲請對被繼承人甲○○○指定遺產管理人事件，本院裁
定如下：
    主  文
選任劉家榮律師為被繼承人甲○○○（女，民國○○年○ 月○○日生
，身分證統一編號：Ｚ000000000 號）之遺產管理人。
程序費用新臺幣壹仟元由被繼承人甲○○○之遺產負擔。
    理  由
一、按「繼承開始時，繼承人之有無不明者，由親屬會議於1 個
    月內選定遺產管理人，並將繼承開始及選定遺產管理人之事
    由，向法院報明。」、「無親屬會議或親屬會議未於前條所
    定期限內選定遺產管理人者，利害關係人或檢察官，得聲請
    法院選任遺產管理人，並由法院依前項規定為公示催告。」
    、又「先順序繼承人均拋棄其繼承權時，由次順序之繼承人
    繼承，其次順序之繼承人有無不明或第四順序之繼承人均拋
    棄其繼承權者，準用關於無人承認繼承之規定。」，民法第
    1177條、第1178條第2 項、第1176條第6 項分別定有明文。
二、聲請意旨略以：被繼承人甲○○○積欠聲請人會款，而被繼
    承人甲○○○所有之財產現於本院97年度司執字第83440 號
    強制執行拍賣中，詎被繼承人甲○○○於民國98年2 月16日
    死亡，生前設籍於高雄縣路竹鄉○○路58號，因其各順位繼
    承人均已依民法第1174條規定聲明拋棄繼承，並經本院98年
    度繼字第897 號、98年度繼字第1240號准予備查在案。而被
    繼承人甲○○○是否有其他繼承人不明，其親屬會議亦未於
    1 個月內選任遺產管理人，致聲請人對被繼承人甲○○○之
    債權無法獲得清償，爰狀請本院指定郭梅香為被繼承人之遺
    產管理人等語。
三、經查：
  (一)聲請人主張前揭事實，業據其提出除戶謄本、繼承系統表、
    本院96年度裁全字第10572 號裁定等件為證，並經本院依職
    權調取本院98年度繼字第897 號、98年度繼字第1240號拋棄
    繼承權卷宗核閱屬實，堪信為真實。
  (二)聲請人既對被繼承人甲○○○有債權存在，為其債權人，自
    應屬利害關係人無訛。又被繼承人甲○○○之繼承人均已依
    法拋棄繼承，復查無其他合法繼承人存在，揆諸前揭規定，
    被繼承人甲○○○之遺產自應準用關於無人承認繼承之規定
    ，參以其親屬會議並未於死亡發生之日起1 個月內為其選定
    遺產管理人並呈報本院，是聲請人以利害關係人之地位，向
    本院聲請選任被繼承人甲○○○之遺產管理人，自屬有據。
  (三)本院審酌：被繼承人甲○○○前揭現存之合法繼承人既均已
    依法拋棄繼承，本無義務就其遺產為管理，且由渠等既已行
    使法律所賦予之拋棄繼承權，可知顯已不願再與被繼承人甲
    ○○○之遺產有何糾葛；而郭梅香雖為被繼承人甲○○○之
    友，然無證據顯示其有遺產管理相關知識，況擔任遺產管理
    人，主要係彙整被繼承人之財產，此須熟悉相關法律程序進
    行遺產處分，經本院自高雄律師公會願意擔任法院遺產管理
    人名單中徵詢後，劉家榮律師願意以其專業知識管理及處理
    被繼承人甲○○○之遺產問題，爰選任劉家榮律師為本件被
    繼承人甲○○○之遺產管理人。另因本件被繼承人甲○○○
    之全部繼承人均拋棄繼承，而「準用」無人承認繼承之規定
    ，與繼承人有無不明之情形尚屬有間，是民法第1178條第1
    項關於承認繼承之公示催告，即無準用之餘，附此敘明。
四、依非訟事件法第157 條、第24條第1 項，裁定如主文。
中    華    民    國    98    年     9    月    21    日
                  家事法庭  司法事務官    宋佳蓁
如對本裁定抗告，須於裁定送達後10日之不變期間內，向本院提
出抗告狀，並繳納抗告費新臺幣1,000 元。
中    華    民    國    98    年     9    月    21    日
                                書記官    李聖章


司法院資訊處製作；財團法人民間司法改革基金會備份。
